臺灣高等法院刑事裁定
111年度抗字第691號
抗  告  人  
即  受刑人  吳承祐




上列抗告人即受刑人因聲請定其應執行刑案件，不服臺灣新竹地
方法院中華民國111年3月28日裁定（111年度聲字第253號），提
起抗告，本院裁定如下：
    主  文
原裁定撤銷，發回臺灣新竹地方法院。
    理  由
一、原裁定意旨略以：抗告人即受刑人吳承祐所犯如原裁定附表
    所示各罪，經先後判處如原裁定附表所示之刑，均分別確定
    在案，此有本院被告前案紀錄表1份在卷可稽，再經核閱各
    該刑事判決後認為無誤（但檢察官聲請書附表編號1、2、5
    、8犯罪日期欄應各分別更正為「民國108年9月14日至108年
    9月16日」、「108年9月8日」、「108年11月20日至108年11
    月29日」、「108年6月15日至108年6月21日」；編號1、2最
    後事實審法院欄均應更正為「新竹地院」；編號1、2最後事
    實審案號欄均應更正為「108年度易字第1041號」；編號2、
    8最後事實審判決日期欄應分別更正為「109年5月6日」、「
    110年12月6日」），堪以認定。其中如原裁定附表編號1所
    示之罪之刑不得易科罰金或易服社會勞動，餘則得易科罰金
    或易服社會勞動，茲抗告人請求檢察官將其不得易科罰金或
    易服社會勞動之罪，與得易科罰金或易服社會勞動之罪，聲
    請定應執行之刑，此有臺灣新竹地方檢察署受刑人定執行刑
    或易科罰金意願回覆表（下稱定刑意願回覆表）1份在卷可
    憑（見原審卷第71頁），核與刑法第50條第2項之規定尚無
    不符，爰依刑法第53條、第51條第5款之規定，定抗告人應
    執行之刑為有期徒刑2年10月等語。
二、抗告意旨略以：刑法第50條有關數罪併罰之規定，為國家特
    別賦予之恩典，其立法意旨係避免嚴刑峻罰，法內存仁。刑
    之量定雖屬法院得自由裁量之事項，惟法院行使此職權時，
    仍應受比例原則、平等原則等一般法律原則之支配，亦須受
    法律秩序之理念、法律感情及慣例等規範。在裁量刑之輕重
    時，應視行為人所犯數罪犯罪類型而定，倘行為人所犯數罪
    屬相同犯罪類型者，於併合處罰時，其責任非難重複程度較
    高，應酌定較低之應執行刑，以符合刑罰相當原則，並斟酌
    客觀上之適當性、相當性與必要性，予以適度之判斷，使罰
    當其罪，以維護公平正義、一行為不二罰原則、法安定性原
    則、信賴保護原則及比例原則。抗告人因積欠債務，逼不得
    已而犯罪，騙取他人財物，所犯皆屬微罪，所侵害之法益對
    社會危害較輕微，犯後深感後悔，且均坦承錯誤，深具悔悟
    ，原裁定定應執行刑為有期徒刑2年10月，實有過重，請給
    予抗告人合理、公平、從輕之裁定，使抗告人有自新之機會
    ，以利抗告人早日重返社會回歸家庭，盡為人子、人夫、人
    父之責，侍奉雙親以彌補先前之過，抗告人絕不再犯，將腳
    踏實地重新做人等語。
三、按數罪併罰之案件，於審判中，現雖有科刑辯論之機制，惟
    尚未判決被告有罪，亦未宣告其刑度前，關於定應執行刑之
    事項，欲要求檢察官、被告或其辯護人為充分辯論，盡攻防
    之能事，事實上有其困難。行為人所犯數罪，或因犯罪時間
    之先後或因偵查、審判程序進行速度之不同，或部分犯罪經
    上訴而於不同審級確定，致有二裁判以上，分別確定，合於
    數罪併罰之要件，依刑法第53條、第54條應依同法第51條第
    5款至第7款之規定，定其應執行之刑者，刑事訴訟法第477
    條第1項規定由檢察官聲請該法院裁定之（有刑法第50條第1
    項但書之情形，執行中應由受刑人請求檢察官為聲請）。依
    上開規定雖僅檢察官得向法院聲請（刑事訴訟法第477條第2
    項另規定，受刑人或其法定代理人、配偶，亦得請求前項檢
    察官聲請之），惟定應執行刑，不僅攸關國家刑罰權之行使
    ，於受刑人之權益亦有重大影響，除顯無必要或有急迫情形
    外，法院於裁定前，允宜予受刑人以言詞、書面或其他適當
    方式陳述意見之機會，程序保障更加周全(最高法院110年度
    台抗大字第489號裁定意旨參照）。
四、本院查：
  ㈠原審以抗告人犯如原裁定附表所示之罪，先後經法院判處如
    原裁定附表所示之刑，均已確定在案，並以原審法院為最後
    事實審之法院，有如原裁定附表所示之判決及本院被告前案
    紀錄表各1份附卷可稽，其中受刑人所犯如原裁定附表編號2
    至8所示之罪宣告刑得易科罰金，原裁定附表編號1所示之罪
    宣告刑則不得易科罰金，合於刑法第50條第1項但書之情形
    ，依刑法第50條第2項規定，須經受刑人請求檢察官聲請定
    其應執行之刑。茲抗告人請求檢察官聲請就原裁定附表所示
    各罪合併定其應執行之刑，有定刑意願回覆表1紙在卷足憑
    ，原審因認檢察官之聲請為正當，而為本件執行刑之量定，
    固非無見。
  ㈡惟查，經本院核閱原審111年度聲字第253號聲請定其應執行
    刑案件全卷，原審法院於收受本案之際，抗告人係於法務部
    ○○○○○○○執行中，原審法院並未提解抗告人到庭陳述意見，
    亦未以函文詢問或其他替代之方式，給予抗告人就本件攸關
    國家刑罰權之行使、對抗告人權益有重大影響之案件陳述意
    見之機會，且本案亦未見有何無必要或急迫之情形，乃原審
    逕予裁定，難認允當，應由本院將原裁定撤銷，並為兼衡當
    事人之審級利益，爰發回原審法院更為適法之裁定。
　㈢又原裁定附表編號1至8所示罪刑與原審法院110年度訴字第53
    1號確定判決之罪刑，另經檢察官向原審法院聲請定應執行
    刑（原審法院111年度聲字第339號），原裁定經本院撤銷發
    回後，允宜一併注意。　
據上論斷，應依刑事訴訟法第413條前段，裁定如主文。
中　　華　　民　　國　　111 　年　　5 　　月　　27　　日
                  刑事第二十一庭審判長法　官  林怡秀
                                      法　官  劉元斐
                                      法　官  蔡羽玄
以上正本證明與原本無異。
如不服本裁定，應於收受送達後五日內向本院提出抗告狀。
                                      書記官  陳語嫣
中　　華　　民　　國　　111 　年　　5 　　月　　27　　日